【裁判字號】    99,台上,7069
【裁判日期】    991111
【裁判案由】    強盜等罪
【裁判全文】
最高法院刑事判決            九十九年度台上字第七０六九號
上  訴  人  羅念祖原名羅華強.
上列上訴人因強盜等罪案件，不服台灣高等法院中華民國九十八
年一月十五日第二審判決（九十六年度上訴字第五二二三號，起
訴案號：台灣板橋地方法院檢察署九十五年度偵字第二０九六四
、二三八九０號），提起上訴，本院判決如下：
  主  文
上訴駁回。
  理  由
一、搶奪、強盜部分：
按刑事訴訟法第三百七十七條規定：上訴於第三審法院，非以判
決違背法令為理由不得為之；是提起第三審上訴，應以原判決違
背法令為理由，係屬法定要件；如果上訴理由書狀並未依據卷內
訴訟資料，具體指摘原判決不適用何種法則或如何適用不當，或
所指摘原判決違法情事，顯與法律規定得為第三審上訴理由之違
法情形不相適合時，均應認其上訴為違背法律上之程式，予以駁
回。本件原判決撤銷第一審關於上訴人羅念祖（原名羅華強）如
原判決（下同）附表二編號一至八所示之科刑判決，改判論處上
訴人共同意圖為自己不法之所有，而搶奪他人動產（附表二編號
二、三所示二罪，各處有期徒刑八月，均減為有期徒刑四月）；
又共同意圖為自己不法之所有，攜帶兇器，以強暴至使不能抗拒
，而取他人之物之加重強盜（附表二編號一、四、五、六、七、
八所示六罪，依序分別處有期徒刑八年、七年、七年四月、七年
、七年四月、七年。並分別為相關從刑之宣告）等罪刑（主刑定
應執行刑有期徒刑十六年六月）。上訴人之上訴意旨略稱：（一
）婁鳳至部分：原審以上訴人所提出之線上遊戲登入登出紀錄，
未記載係何帳號之資料（何人申請？何人使用？），而認難採為
上訴人有利之認定；惟如欲知曉該帳號係何人使用，僅須函查天
堂II網路遊戲公司即可分辨。故原判決有應於審判期日調查之證
據漏未調查之違法。（二）吳麗鈴、黃瓊荻部分：吳麗鈴陳稱「
開車的歹徒，我沒有看到」，黃瓊荻稱「搶我的人在車內，而且
車子的音響很大聲，我沒辦法認」等語。足見其二人均無法確認
上訴人即係行搶之人，而其二人之手機之所以於上訴人之車上查
獲，乃係陳建佑所交付，亦非必然係上訴人行搶所得，原判決以
此論斷上訴人乃強盜吳麗鈴、黃瓊荻之人，自有判決理由不備之
違法。（三）附表二編號四部分，非上訴人所為，蓋案發當時，
上訴人在三重、永和，此有上訴人手機之通聯紀錄附卷可稽，況
被害人郭念慈證稱：搶我的（人）戴眼鏡云云，然上訴人在還沒
被羈押入看守所前，近視很輕，僅二百多度，只戴隱形眼鏡，從
外觀上看不出有戴眼鏡，目前所配戴之眼鏡，是入監後，由姊姊
羅筱綾幫上訴人配的。（四）附表二編號五、六、七、八部分，
亦非上訴人所為，案發時上訴人分別在三重、泰山、新莊、台中
，均有手機通聯紀錄可查，況編號五、七部分，被害人並未指證
上訴人；編號六部分，亦與原審共同被告陳建佑所供不符；編號
八部分，確與王美、羅筱綾、雷振成一起在台中遊玩，亦經該
三人到庭證實在卷，並有照片多張附卷可稽；均足證上訴人絕無
參與上開犯行等語。
惟查：證據之取捨、證明力之判斷及事實之認定，係屬事實審法
院自由裁量判斷之職權，此項自由判斷職權之行使，倘未違背經
驗法則與論理法則，則不能任憑己意指為違法，而資為第三審上
訴之適法理由。原判決依憑調查證據之結果並綜合卷內證據資料
，認定上訴人有其事實欄及附表二編號一至八所載之搶奪及強盜
犯行。已於理由內詳敘其調查證據之結果及取捨證據認定之理由
，並就上訴人否認犯罪之辯解，認非可採，於理由予以指駁。復
說明：（一）上訴人為警查獲時在其自小客車內查獲之手機，其
所有人均係被搶奪或強盜者，依一般常情，若僅係陳建佑一人行
搶或強盜，其對於搶奪或強盜之贓物掩藏唯恐不及，何以毫無掩
飾於搶奪或強盜後即行交付給上訴人，且一連交付七支手機供其
使用，有違常情，上訴人應係共同行為人，始於犯後持有被害人
被搶或強盜之手機。（二）被害人郭念慈係在凌晨四點遭人強盜
，而隱形眼鏡不能久戴是常識，搶匪行搶時戴眼鏡喬裝打扮亦非
難事，上訴人之辯解及附卷羅筱綾配鏡資料表，不足資為排除上
訴人涉案之證據。（三）上訴人提出其所申請之0000000
000號行動電話門號自民國九十五年八月六日至九十五年九月
四日之雙向通聯紀錄，欲證明其於附表二編號四至八所示之犯罪
時間，均不在案發地點云云。然依上開門號通聯紀錄所載之通話
時間與基地台位置，均無法為上訴人於附表二編號四至八所示之
時間之不在場證明（原判決第二十頁倒數第三行至第二十一頁第
二十三行）之理由。從形式上觀察，原判決於證據法則並無違背
，亦無判決不備理由之違法情形。上訴意旨（二）至（四）係置
原判決已經明白論斷之事項於不顧，就原審採證認事職權之適法
行使，任意指摘，自非適法之第三審上訴理由。又原判決於理由
欄除說明：依上訴人所提出之線上遊戲登入登出紀錄，並未記載
係何帳號（何人申請？何人使用？）之資料，只是單純六筆登入
登出資料，自難採為對上訴人有利之認定；並再以依該份資料記
載，九十五年六月二十四日並無登入紀錄，玩家於九十五年六月
二十五日一時三十七分二十八秒始登入遊戲，而該時點是在被害
人婁鳳至遭強盜之後，顯然亦無法作為上訴人之不在場證明等旨
（原判決第十一頁第十一行至十七行）。從而原審未再為無益之
調查，亦與應於審判期間應予調查之證據未予調查之違法情形不
相當。上訴意旨（一）執此指摘，亦非合法之第三審上訴理由。
綜上所論，上訴人關於搶奪、強盜部分之上訴，違背法律上之程
式，應予駁回。至其就附表二編號一部分牽連所犯刑法第三百三
十九條之二第一項之以不正方法由自動付款設備取得他人財物罪
，核屬刑事訴訟法第三百七十六條第一款所列不得上訴第三審法
院之罪，自無從併為實體上之審理，此部分上訴為不合法，併予
駁回。
二、竊盜罪及無罪部分：
按上訴得對於判決之一部為之，未聲明為一部者，視為全部上訴
，刑事訴訟法第三百四十八條第一項定有明文。上訴人於上訴書
狀內並未聲明僅對原判決某一部分上訴，應視為對原判決全部上
訴。又刑事訴訟法第三百七十六條所列各罪之案件，經第二審判
決者，不得上訴於第三審法院，法有明文。原判決就上訴人所犯
竊盜罪，係分別論以刑法第三百二十條第一項之普通竊盜罪及第
三百二十一條第一項第三款之攜帶兇器加重竊盜罪，屬刑事訴訟
法第三百七十六條第二款之案件，既經第二審判決，自不得上訴
於第三審法院，上訴人對此部分提起上訴，即非適法，併予駁回
。又原判決就上訴人關於附表二編號九部分，撤銷第一審之科刑
判決，改判諭知上訴人無罪，上訴人此部分之上訴，顯係為自己
之不利益而提起，自為法所不許，亦予駁回。
據上論結，應依刑事訴訟法第三百九十五條前段，判決如主文。
中    華    民    國  九十九  年   十一   月   十一   日
                      最高法院刑事第六庭
                          審判長法官  林  永  茂  
                                法官  蘇  振  堂  
                                法官  林  立  華  
                                法官  蔡  國  在  
                                法官  陳  春  秋  
本件正本證明與原本無異
                                      書  記  官  
中    華    民    國  九十九  年   十一   月   十五   日
                                                       s

司法院資訊處製作；財團法人民間司法改革基金會備份。
